臺灣高等法院刑事裁定
110年度毒抗字第1191號
抗  告  人  溫智翔
即  被  告          


上列抗告人因毒品危害防制條例案件，不服臺灣基隆地方法院中
華民國110年7月26日裁定（110年度毒聲字第294號），提起抗告
，本院裁定如下：
    主  文
抗告駁回。                                             
    理  由
一、原裁定意旨略以：被告溫智翔有施用第二級毒品甲基安非他
    命之事證，業據聲請書一一列舉甚詳，足堪採認；而被告本
    次施用毒品離最近1次觀察、勒戒執行期滿已逾3年，被告應
    依現行毒品危害防制條例第20條第1項之規定送觀察、勒戒
    ，從而，聲請人本件聲請，核屬有據，應予准許等語。
二、抗告意旨略以：抗告人即被告(下稱被告)有跟臺灣桃園地方
    檢察署(下稱桃園地檢署)檢察官說想要緩起訴處分戒癮治療
    之處遇，檢察官表示會跟臺灣基隆地方檢察署(下稱基隆地
    檢署)轉達，但後來還是由桃園地檢署聲請本案送觀察勒戒
    ；又被告因為小孩下個月出生，再過兩天被告就另案執行完
    畢，爰請求為緩起訴處分戒癮治療等語（見本院卷第45頁至
    第46頁）。
三、按民國109年1月15日修正公布、同年7月15日施行之毒品危
    害防制條例第20條第3項規定，犯第10條之罪於觀察、勒戒
    或強制戒治執行完畢釋放後，3年後再犯第10條之罪者，適
    用本條前2項之規定。上開所謂「3年後再犯」，只要本次再
    犯（不論修正施行前、後）距最近1次觀察、勒戒或強制戒
    治執行完畢釋放，已逾3年者，即該當之，不因其間有無犯
    第10條之罪經起訴、判刑或執行而受影響（最高法院109年
    度台上大字第3826號刑事裁定）；檢察官是否給予施用毒品
    者為附命完成戒癮之緩起訴處分，自得本於毒品危害防制條
    例第24條之規定及立法目的，依行政院所頒之「毒品戒癮治
    療實施辦法及完成治療認定標準」，選擇實施對象、內容、
    方式與執行之醫療機構，妥為斟酌、裁量，始予決定，而其
    裁量之結果如認適於為緩起訴處分者，固須於緩起訴處分中
    說明其判斷之依據，但如認為應向法院聲請觀察、勒戒者，
    因係適用原則而非例外，自無需贅餘交代不適於為緩起訴處
    分之理由，法院原則上應尊重檢察官職權之行使，僅就檢察
    官之判斷有違背法令、事實認定有誤或其裁量有重大明顯瑕
    疵等事項為有限度之低密度審查（最高法院103年度台上字
    第2464號判決意旨參照）；又毒品危害防制條例所規定之觀
    察、勒戒處分，其立法意旨在幫助施用毒品者戒除毒癮，該
    處分之性質非為懲戒行為人，而係為消滅行為人再次施用毒
    品之危險性，目的在戒除行為人施用毒品之身癮及心癮措施
    ；觀察、勒戒係導入一療程觀念，針對行為人將來之危險所
    為預防、矯治措施之保安處分，以達教化與治療之目的，可
    謂刑罰之補充制度，從而毒品危害防制條例本身所規定之觀
    察、勒戒及強制戒治等保安處分，雖兼具自由刑之性質，卻
    有刑罰不可替代之教化治療作用，且觀察、勒戒既屬用以矯
    治、預防行為人反社會性格，而具社會保安功能之保安處分
    ，當無因行為人之個人或家庭因素而免予執行之理。
四、經查：
　㈠被告溫智翔於110年2月28日晚間7、8時許，在新北市瑞芳區
    友人住處，以將第二級毒品甲基安非他命置入玻璃球吸食器
    內加熱燒烤，吸食所產生煙霧之方式，施用甲基安非他命1
    次等事實，業據被告於警詢、檢察官偵查中坦承不諱，並有
    國道公路警察局第一公路警察大隊偵辦毒品案件尿液檢體對
    照表（尿液編號：Z-01）、台灣檢驗科技股份有限公司（濫
    用藥物實驗室－台北）於110年3月11日出具之濫用藥物檢驗
    報告、自願受搜索同意書、國道公路警察局第一公路警察大
    隊搜索扣押筆錄暨扣押物品目錄表、扣押物品收據、國道公
    路警察局第一公路警察大隊偵辦毒品案件毒品編號監管表（
    毒品編號：T-02）、台灣檢驗科技股份有限公司（濫用藥物
    實驗室－台北）於110年3月12日出具之濫用藥物檢驗報告各1
    份、扣案之甲基安非他命1包（淨重0.1195公克，驗餘淨重0
    .1166公克）、查獲現場照片1份等證據在卷可稽（見毒偵字
    第2120號卷第19頁至第20頁、第111頁至第112頁、第123頁
    至第125頁、第25頁至第29頁、第49頁、第47頁、第51頁、
    第53頁至第55頁），是被告上開任意性自白核與事實相符，
    被告施用第二級毒品之犯行，堪可認定。
　㈡又被告前因施用毒品案件執行觀察、勒戒，嗣因無繼續施用
    毒品傾向，自106年1月3日釋放出所，並由基隆地檢署檢察
    官以105年度毒偵字第1541號、第2070號、第2429號為不起
    訴處分，迄今未曾再經法院裁定而入勒戒處所觀察、勒戒等
    情，有本院被告前案紀錄表（見本院卷第17頁、第19頁、第
    37頁）在卷可參。是被告於前述觀察、勒戒執行完畢釋放3
    年後之110年2月28日晚間7、8時許，再犯本案施用第二級毒
    品罪，揆諸前開判決意旨，原審依檢察官之聲請，令被告入
    勒戒處所觀察、勒戒，經核並無裁量瑕疵之違法或不當。
　㈢至抗告意旨雖以：被告於偵查中曾向桃園地檢署檢察官提出
    緩起訴處分戒癮治療之請求，而檢察官亦應允會向基隆地檢
    署轉達，但桃園地檢署還是為本案聲請云云。惟查，桃園地
    檢署檢察官已就本案陳請臺灣高等檢察署檢察長令轉基隆地
    檢署為後續偵辦，再觀諸本件聲請理由，已敘明因被告仍有
    刑期繼續執行之情形，客觀上顯已無從履行緩起訴處分之條
    件等語（見基隆地檢署110年度毒偵字第837號卷第1頁、第3
    5頁至第36頁），可證本案檢察官已考量被告不適於緩起訴
    處分戒癮治療之情形，且本件亦非桃園地檢署檢察官所聲請
    ，被告上開所指，亦有誤會；再者，被告前有多次毒品案件
    ，經法院判處罪刑確定，並於109年1月14日假釋付保護管束
    ，惟假釋期間再犯詐欺案件，上開假釋遭撤銷執行殘刑5月2
    8日，應執行至110年8月28日；又被告另犯竊盜案件，經臺
    灣基隆地方法院以110年度基簡字第220號判處有期徒刑3月
    確定，指揮書執畢日期為110年11月28日等情，亦有本院被
    告前案紀錄表在卷足佐（見本院卷第32頁至第36頁），是抗
    告意旨上開所指，均有未合。至抗告意旨另稱因小孩下月出
    生，請求緩起訴處分戒癮治療云云。然查緩起訴之戒癮治療
    應屬法律賦予檢察官偵查裁量結果之作為，並非被告選擇之
    權利，法院亦無自由斟酌以其他方式替代之權，再考觀察、
    勒戒既為社會保安功能之保安處分，當無因被告之個人或家
    庭因素而免予執行之理，抗告意旨此部分請求，亦難採取。
    綜上所述，本件抗告，均無理由，應予駁回。
據上論斷，應依刑事訴訟法第412條，裁定如主文。
中　　華　　民　　國　　110 　年　　8 　　月　　31　　日
                  刑事第二十庭  審判長法　官  王復生
　　　　　　　　　　　　　　　　　　　法　官  張紹省
　　　　　　　　　　　　　　　　　　　法　官  蕭世昌
以上正本證明與原本無異。
不得再抗告。
                                      書記官  吳建甫
中　　華　　民　　國　　110 　年　　8 　　月　　31　　日